【裁判字號】    94,訴,1973
【裁判日期】    950630
【裁判案由】    毒品危害防制條例
【裁判全文】
臺灣板橋地方法院刑事判決              94年度訴字第1973號
公  訴  人  臺灣板橋地方法院檢察署檢察官
被      告  丙○○
指定辯護人  戴銀生律師
上列被告因違反毒品危害防制條例案件，經檢察官提起公訴（94
年度偵字第9064號），本院判決如下：
    主  文
丙○○無罪。
    理    由
一、本件公訴意旨略以：被告丙○○前因違反毒品危害防制條例
    ，於民國92年6 月3 日，經臺灣臺北地方法院判處有期徒刑
    6 月確定，而於93年8 月23日縮刑期滿執行完畢。詎不知悔
    悟，與共犯乙○○、廖惠華、龔絢莞、甲○○（以上4 人業
    經起訴）共同基於販賣第1 、2 級毒品海洛因、安非他命之
    概括犯意，先由乙○○向一位「楊先生」真實姓名年籍不詳
    之成年男子購買安非他命，以行動電話0000000000、000000
    0000及0000000000號作為聯絡通訊工具，若共犯乙○○無法
    接聽電話，則由被告丙○○、共犯龔絢莞、廖惠華、甲○○
    接聽電話或以被告丙○○所使用之行動電話0000000000號，
    與販售者商討毒品交易之時地及數量價格等細節。渠等分別
    於下列時間販售第2 級毒品安非他命予他人：（一）被告丙○○於93年12月29日下午3 時28分43秒許，以0000000000號
    電話撥打0000000000號電話予共犯甲○○，商討毒品交易之
    細節，並於當日凌晨，迨被告丙○○向不知名買主收取新臺
    幣（下同）1000元之價金後，由共犯陳祁榮在臺北縣永和市
    ○○路25巷9 弄7 號1 樓，交付被告丙○○價值1000元之安
    非他命，再由被告丙○○將安非他命轉交予買主。（二）被
    告丙○○於93年12月29日凌晨0 時59分46秒許，以行動電話
    0000000000號撥打0000000000予共犯乙○○，商討毒品交易
    之細節，再由被告丙○○仲介不知名買主向共犯乙○○購買
    價值2 萬5000元之安非他命。迄至94年2 月3 日下午3 時20
    分許，為警在臺北市○○區○○街137 號查獲被告丙○○。
    因認被告丙○○所為涉犯毒品危害防制條例第4 條第1 、2
    項之販賣第1 、2 級毒品罪嫌云云。
二、按犯罪事實應依證據認定之，無證據不得認定其犯罪事實；
    又不能證明被告犯罪者，應諭知無罪之判決，刑事訟訴法第
    154 條第2 項、第301 條第1 項分別定有明文。次按刑事訴
    訟法上所謂定犯罪事實之證據，係指足以認定被告確有犯罪
    行為之積極證據而言，該項證據自須適合於被告犯罪事實之
    認定，始得作為斷罪之資料，而認定不利於被告之事實，須
    依積極證據，苟積極證據不足為不利於被告事實之認定時，
    即應為有利於被告之認定，更不必有何有利之證據；事實審
    法院對於證據之取捨，依法雖有自由判斷之權，然積極證據
    不足證明犯罪事實時，被告之抗辯或反證縱屬虛偽，仍不能
    以此資為積極證據應予採信之理由；最高法院29年上字第31
    05號、30年上字第482 、816 號分別著有判例可資參照。且
    刑事訴訟上證明之資料，無論其為直接證據或間接證據，均
    須達於通常一般之人均不致於有所懷疑，而得確信其為真實
    之程度，始得據為有罪之認定，若其關於被告是否犯罪之證
    明未能達此程度，而有合理性懷疑之存在，致使無從形成有
    罪之確信，根據「罪證有疑、利於被告」之證據法則，即不
    得遽為不利被告之認定，最高法院亦著有76年度台上字第49
    86號判例意旨可資參照。
三、本件公訴人所以認為被告丙○○涉有販賣第2 級毒品安非他
    命之犯行，無非係以(一)、證人即共犯乙○○之證述；(二)、00
    00000000號電話自93年12月18日起至同年月29日之通聯紀錄
    ；(三)、0000000000號電話於93年12月29日下午3 時28分43秒
    、凌晨0 時59分46秒之電話譯文表；(四)、證人甲○○之證述
    ；(五)、被告丙○○之供述等資為其主要依據。訊據被告丙○○則堅決否認有何販賣第2 級毒品安非他命之犯行，辯稱：
    伊有施用第1 、2 級毒品海洛因、安非他命，但伊確實未販
    賣過第1 、2 級毒品海洛因、及安非他命等語。
四、證據能力部分：
(一)、證人乙○○、甲○○於警詢之證詞部分：
    被告之辯護人為被告抗辯：證人乙○○、甲○○於警詢時所
    為之證述，為傳聞證據，應無證據能力。經查，證人乙○○
    、甲○○為被告以外之人於審判外之陳述，依刑事訴訟法第
    159 條第1 項之規定，無證據能力。
(二)、又證人乙○○於偵查中之證述部分：被告丙○○之辯護人為
    被告丙○○辯稱：於94年2 月3 日檢察官偵訊時，因檢察官
    當庭表示「你今天這樣，你就不用走出去了」，「你繼續沒
    有關係，今天鐵定聲押」，證人乙○○為了希望獲得交保機
    會，在強大壓力下才做虛偽陳述云云。因證人乙○○於94年
    2 月3 日偵查中之自白，既有出於脅迫之非出於自由意志之
    情形，足證人乙○○於前開偵查中之證言，有顯不可信之情
    形，依刑事訴訟法第159 條之1 第2 項之規定，依法自不得
    作為證據。
(三)、監聽譯文部分：
    被告丙○○之辯護人為被告抗辯：譯文內容中括號內之文字
    ，為製作譯文者之個人意見，應無證據能力云云。查本件監
    聽符合前開通訊保障及監察法之法定程序，應具有證據能力
    。又監聽錄得之錄音，係憑機械力照錄，未經人為操作，復
    未伴有個人主觀意見在內，應有證據能力。而將監聽之內容
    製作成譯文（見94年度他字第866 號偵查卷56頁），乃將上
    開具有證據能力之監聽錄得之錄音具體為文字紀錄，屬由公
    務員本於職務製作之紀錄文書，觀諸譯文所載，亦無顯有不
    可信之情況，依刑事訴訟法第159 條之4 第1 款，亦得為證
    據。況被告丙○○於本院審理時，就檢察官詰問時及本院所
    提示之上揭通訊監聽譯文令其辯認時，均不否認監聽譯文之
    內容為真正，則該監聽譯文自有證據能力。另偵查員據各該
    次通訊監察結果而制作譯文，除了括號內關於「硬」、「一
    毛」、「一捲」備註係「安非他命」、「一仟元」、「一錢
    」等，係其自行加註之文字外，為傳聞證據，無證據能力外
    ，其餘譯文內容被告丙○○亦不否認真實性，應認具有證據
    能力。
五、經查：
(一)、被告丙○○自警詢至偵查、及本院審理時均堅詞否認有何販
    賣毒品之犯行，辯稱：如附表編號1 所示與共犯甲○○之對
    話內容，伊是要找共犯乙○○，但是由共犯甲○○接聽，是
    指CD燒錄的空白片，一毛是指1000元，就是事先共犯乙○○
    跟伊定的軟體已經燒好，放了好幾天。如附表編號2 與共犯
    乙○○之對話，是指錄影帶大捲，內容是一些比較流行的音
    樂，有版權的，伊是代工，因為共犯乙○○有個親戚再做帶
    子，後來共犯乙○○沒有回伊電話，就不了了之等語。
(二)、證人乙○○於檢察官94年6 月6 日訊問時證稱：被告丙○○
    沒有幫伊販賣毒品，也沒有自伊這邊購買毒品後轉賣，如附
    表編號2 示之對話內容是差1000元是指VCD 的錢，伊在外面
    是賣VCD ，如附表編號1 所示之硬是指伊收集的一些化石，
    小的1000元起跳，大的不一定云云（見94年度偵字第9064號
    偵查卷第84、85頁），惟依證人乙○○所為之上開證詞並不
    足為不利於被告之認定。
(三)、次查，證人甲○○於檢察官訊問時固證稱：如附表編號1 所
    示之對話內容，因共犯乙○○在睡覺，伊幫共犯乙○○接，
    人家要跟共犯乙○○訂安非他命，但是伊沒有幫共犯乙○○
    接過一筆生意，硬的一毛就是安非他命1000元等語。（見94
    年度偵字第3103號偵查卷第104 頁）；於94年7 月11日檢察
    官複訊時證人甲○○則稱：伊不知道被告丙○○是否曾幫共
    犯乙○○販賣毒品，因為他們兄弟的事情不會跟伊講云云（
    94年度偵字第9064號偵查卷第99頁），嗣證人甲○○於本院
    審理時則結證稱：伊有接如附表編號1 所示之電話，但沒有
    交易毒品，伊一毛是安非他命一仟元，是檢察官說外面的一
    毛是指安非他命。當天打完電話之後，並沒有交易安非他命
    ，共犯乙○○不在那邊，接完電話後伊亦沒有向共犯乙○○
    告知這件事等語（見本院95年3 月28日審理筆錄）。綜上證
    人甲○○之證詞，其就被告所稱「硬的一毛」是指「安非他
    命10 00 元」乙節，前後供述之情節大相逕庭，顯有前後不
    一致之情形，其證詞顯有瑕疵可指，自難遽予採信。
(四)、而依如附表編號1 、2 所示之通聯繹文（見94年度他字第86
    6 號偵查卷56頁），被告丙○○打電話予共犯甲○○之談話
    內容，其中硬的要1 毛，被告丙○○究竟是否有於電話中向
    證人甲○○買毒品安非他命，依上開證人甲○○之證詞觀之
    ，已有疑義；而被告丙○○與證人乙○○之對話內容，錄音
    帶大捲究何所指? 其對話內容並不明確，況被告丙○○與證
    人乙○○、甲○○間是否有販賣毒品之犯意聯絡、行為分擔
    ，從該通聯譯文內容，實無從得知；次按刑事訴訟法第154
    條，此項禁止推定罪狀之法則，並非僅為被告個人之訴訟利
    益而設，尤其重在發現真實以求國家刑罰權之正確行使，若
    無足可證明被告從事犯罪構成要件行為之積極證據，無論假
    定某一被告為犯人而命其自證無罪，藉以過濾及鎖定特定犯
    罪人，或推測被告涉及某項罪名，而依其自辯過程，蒐求該
    被告生活經歷資料，藉以判斷其究竟有無構成特定犯罪，俱
    非法之所許。而查本件縱認被告丙○○確有代他人打電話向
    證人甲○○、乙○○索取毒品，惟在社會生活經驗上，合理
    上原因非一，無從以被告代他人向證人甲○○、乙○○索取
    毒品，即忖度對方係涉及金錢交易之買賣毒品要約行為，蓋
    對方向被告索取毒品之原因，原因可能係對方不知買賣毒品
    之管道，請被告幫忙代為買毒品，亦有可能雙方是無償轉讓
    毒品行為，而其中所涉犯罪構成要件各不相同，惟究不能以
    被告打電話代人向證人甲○○、乙○○索取毒品而逕任意推
    定被告即有販賣毒品安非他命或海洛因之犯行，致違刑事訴
    訟法發覺真實之原則。本件並無積極證據足以證明被告確有
    販賣安非他命、海洛因之犯行，自難僅憑被告未能指明證明
    方法之資料以供調查，即持為認定犯罪之論據，而遽論以販
    賣第1 、2 級毒品罪責，公訴人以如附表編號1 所示之通話
    內容即推論被告顯有販賣毒品安非他命或海洛因犯行，尚嫌
    速斷。
(五)、另就公訴人當庭追加被告有販賣第1 級毒品部分，惟就販賣
    之時間、地點、數量、販賣之對象等，均付之闕如，此部分
    亦無何積極證據證明；而依證人龔絢莞及廖惠華之證詞，均
    無證稱：被告丙○○有與渠等共同販賣毒品之事實。此外，
    於94年2 月3 日下午3 時20分許，被告丙○○為警在臺北市
    萬華區○○街137 號查獲時，亦無扣得任何毒品或分裝工具
    ，足資證明被告確有販賣之情。
五、綜上所述，公訴人以證人乙○○、甲○○之供述外，並無其
    他足以擔保該供述為真實之佐證，自不足以證明被告確有販
    賣第1 、2 級毒品海洛因、安非他命之犯行。此外復無其他
    證人出面指認被告丙○○有販賣海洛因、安非他命之行為，
    是本件尚無積極證據足以證明被告涉有販賣海洛因、安非他
    命之犯行。綜上，本院尚存有合理可疑，無法超越合理可疑
    而形成被告確有公訴人所指訴之販賣第1 、2 級毒品海洛因
    、安非他命之強烈心證，自不能率以上開販賣第1 、2 級毒
    品海洛因、安非他命罪名相繩，揆諸前述說明，既不能證明
    被告犯罪，自應為無罪之諭知，以免冤抑。
據上論斷，應依刑事訴訟法第301條第1 項，判決如主文。
本案經檢察官張慶林到庭執行職務。
中    華    民    國    95    年    6     月    30    日
                  刑事第十二庭  審判長法  官
                                      法  官
                                      法  官
以上正本證明與原本無異
如不服本判決應於送達後10日內向本院提出上訴狀
                                書記官  洪惠玲
中    華    民    國    95    年    6     月    19    日
附表：
┌─┬────┬─┬───┬───┬──────────┐
│編│日期時間│連│監察:A│對方:B│ 談 話 內 容 譯 文  │
│號│        │絡│姓名及│姓名及│                    │
│  │        │方│電話號│電話號│                    │
│  │        │向│碼    │碼    │                    │
├─┼────┼─┼───┼───┼──────────┤
││00000000│→│丙○○│乙○○│A：喂               │
│ │2843～  │  │095337│093654│B：阿生‥我是阿榮， │
│  │00000000│  │6968  │3831（│   小么在睡覺       │
│  │2940    │  │      │由陳祈│A：你跟他講，昨天我 │
│  │（94他字│  │      │榮接聽│   跟他講的看怎樣， │
│  │866 號偵│  │      │電話）│   問看看人家硬的要 │
│  │查卷，第│  │      │      │   一毛看他有沒有   │
│  │56頁 ） │  │      │      │B：有               │
│  │        │  │      │      │A：那我曉得         │
│  │        │  │      │      │B：那你現在要過來   │
│  │        │  │      │      │A：我要先跟那個拿錢 │
│  │        │  │      │      │B：好，在一樓       │
│  │        │  │      │      │A：我知道           │
├─┼────┼─┼───┼───┼──────────┤
││00000000│→│丙○○│乙○○│A：小么‥那個錄音帶 │
│  │5946～  │  │095337│093654│   大捲的一捲（一錢 │
│  │00000000│  │6968  │3831  │   ）多少錢         │
│  │0013    │  │      │      │B：2萬3、4          │
│  │（同上偵│  │      │      │A：2萬3、4這是我們拿│
│  │查卷，第│  │      │      │   的               │
│  │56頁）  │  │      │      │B：對               │
│  │        │  │      │      │A：那我們給他報2萬5 │
│  │        │  │      │      │B：好               │
│  │        │  │      │      │                    │
│  │        │  │      │      │                    │
│  │        │  │      │      │                    │
└─┴────┴─┴───┴───┴──────────┘


司法院資訊處製作；財團法人民間司法改革基金會備份。
